臺灣桃園地方法院民事簡易判決
110年度桃簡字第1622號
原      告  李靜怡  
被      告  許榮欽  
上列當事人間請求侵權行為損害賠償事件，原告對本院110年度
桃交簡字第1888號刑事案件提起附帶民事訴訟，經本院刑事庭以
110年度桃交簡附民字第145號裁定移送前來，本院於民國111年1
1月7日言詞辯論終結，判決如下：
　　主    文
被告應給付原告新臺幣191,252元及自民國110年8月19日起至清
償日止，按年息5%計算之利息。
原告其餘之訴駁回。
訴訟費用由被告負擔38％，餘由原告負擔。
本判決第一項得假執行。
原告其餘假執行聲請駁回。
    事實及理由
壹、程序方面：
一、本件原告係對本院110年度桃交簡字第1888號過失傷害刑事
    案件提起附帶民事訴訟，經本院刑事庭裁定移送前來；其中
    原告請求賠償汽車修理費、租車費用及車輛交易價值減損部
    分（詳後述），並非被告被訴犯罪事實所生之損害，非屬得
    以刑事附帶民事訴訟請求之範圍，但本院已依最高法院民事
    大法庭108年度台抗大字第953號裁定意旨，命其補繳裁判費
    以補正起訴程式之欠缺，故原告此部分之訴仍屬合法，先予
    說明。
二、按簡易訴訟之訴狀送達後，原告不得將原訴變更或追加他訴
    ，但擴張或減縮應受判決事項之聲明者，不在此限，民事訴
    訟法第436條第2項、第255條第1項第3款定有明文。本件原
    告起訴聲明原為：被告應給付原告新臺幣（下同）584,420
    元，及自起訴狀繕本送達翌日起至清償日止，按年息5%計算
    之利息（見附民卷第5頁正面）；嗣於民國111年9月28日言
    詞辯論期日當庭變更請求之本金為504,200元（見本院卷第7
    2頁）。核其所為，屬於減縮應受判決事項之聲明，與上開
    規定相符，應予准許。
三、被告經合法通知，未於最後言詞辯論期日到場，且無民事訴
    訟法第386條各款所列情形，爰依民事訴訟法第436條第2項
    、第385條第1項前段之規定，依原告之聲請，由其一造辯論
    而為判決。
貳、實體方面：
ㄧ、原告主張：被告於110年3月23日晚間11時30分許，酒後駕   
   駛車牌號碼00-0000號自用小客車（下稱肇事車輛），行經  
    桃園市大溪區永昌路與台66路口時，未注意車前狀況，撞  
    擊前方由伊駕駛、訴外人游廖美玉所有車牌號碼0000-00號 
     自用小客貨車(下稱系爭車輛)，致伊受有頭部外傷合併腦 
     震盪及前額血腫之傷害（下稱系爭傷害），系爭車輛亦因 
     而受損，另游廖美玉將系爭車輛損害賠償請求權讓與伊， 
     為此爰依民法侵權行為及債權讓與法律關係，請求被告賠 
     償醫藥費700元、不能工作之薪資損失17,500元、租車費19
      5,000元、系爭車輛維修費151,220元、系爭車輛交易價值
      減損40,000 元、精神慰撫金100,000元，共計504,420元
，      伊僅請求504,200元。並聲明：被告應給付原告504,200
元      及自起訴狀繕本送達翌日起至清償日止，按年息5 ％計
算      之利息。請依職權宣告假執行。
二、被告則辯以：我認為請求金額太高，交通費用可以其他交通
    工具，不一定要租車方式，系爭車輛維修期間應該不會這麼
    久等語，茲為抗辯。並聲明：原告之訴駁回。
三、得心證之理由：
㈠、按因故意或過失，不法侵害他人之權利者，負損害賠償責任
    ；汽車、機車或其他非依軌道行駛之動力車輛，在使用中加
    損害於他人者，駕駛人應賠償因此所生之損害，民法第184
    條第1項前段、第191條之2前段分別定有明文。次按汽車行
    駛時，駕駛人應注意車前狀況及兩車並行之間隔，並隨時採
    取必要之安全措施，道路交通安全規則第94條第3項定有明
    文。經查：被告駕駛肇事車輛行經前開路段，未充分注意車
    前狀況，且依當時情形並無不能注意情事，因而與原告所駕
    駛之系爭車輛發生碰撞，則被告就系爭事故之發生自具有過
    失，已經本院以110年度桃交簡字第1888號刑事簡易判決認
    被告犯公共危險、過失傷害罪在案，且被告於言詞辯論時亦
    自認此情，足認屬實。是被告之行為與原告所受傷害有相當
    因果關係，被告復未舉證證明其就防止損害發生已盡相當之
    注意，自應就不法侵害原告之身體、健康損失負賠償責任，
    則原告請求被告賠償其所受損失，即屬有據。
㈡、按不法侵害他人之身體或健康者，對於被害人因此喪失或減
    少勞動能力或增加生活上之需要時，應負損害賠償責任；不
    法侵害他人之身體、健康、名譽、自由、信用、隱私、貞操
    ，或不法侵害其他人格法益而情節重大者，被害人雖非財產
    上之損害，亦得請求賠償相當之金額。民法第193條第1項、
    第195條第1項前段分別定有明文。本件原告因被告之過失行
    為致受傷結果，已認定如前所述，則原告主張被告應負侵權
    行為之損害賠償責任，洵屬有據。茲就原告各項請求，分述
    如下：
  ⒈醫療費用：
    原告主張其因系爭事故受傷，因而支出醫療費用700元，業
    據其提出診斷證明書、醫療費用收據為證（見附民卷第17至
    19頁），同為被告所不爭執，是原告此部分請求為有理由，
    應予准許。
　⒉薪資損失：
　　原告主張因事故而有7日無法工作，因而有17,500元之不能
    工作損害為被告所不爭執（見本院卷第31頁）。是原告請求
    被告給付不能工作之薪資17,500元部分應予准許。
  ⒊租車費用部分：
　①按民法第184條關於侵權行為所保護之法益，除有同條第 1項
    後段及第2項之情形外，原則上限於既存法律體系所明認之
    權利（固有利益），而不及於權利以外之利益，特別是學說
    上所稱之純粹經濟上損失或純粹財產上損害，以維護民事責
    任體系上應有之分際，並達成立法上合理分配及限制損害賠
    償責任，適當填補被害人所受損害之目的。所謂純粹經濟上
    損失或純粹財產上損害，係指其經濟上之損失為「純粹」的
    ，而未與其他有體損害如人身損害或財產損害相結合者而言
    ；除係契約責任（包括不完全給付）及同法第184條第1項後
    段及第2項所保護之客體外，並不涵攝在民法第184條第1項
    前段侵權責任（以權利保護為中心）所保護之範圍。故當事
    人間倘無契約關係，除有民法第184條第1項後段及第2項規
    定之情形者外，行為人就被害人之純粹經濟上損失，不負賠
    償責任（最高法院107年度台上字第638號判決意旨可參）。
    次按違反保護他人之法律，致生損害於他人者，負賠償責任
    ，民法第184條第2項固定有明文。而道路交通安全規則固為
    保護他人之法律，且此之保護法益包括純粹經濟上損失，惟
    所謂違反保護他人之法律，既係指違反以保護他人為目的之
    法律，自以該法律具個別保護性質，被害人係該法律所欲保
    護之人，且所請求賠償之損害，其發生亦係該法律所欲防止
    者，始足當之（最高法院96年度台上字第296號判決意旨可
    參）。
　②經查，原告主張於系爭車輛維修期間支出租車費用195,000元
    ，雖提出系爭車輛維修單、汽車出租單為憑（見附民卷第13
    至15頁、本院卷第78頁）。惟查，原告非系爭車輛所有人，
    係經車主游廖美玉出借系爭車輛，而得占有、使用系爭車輛
    等情，業經車輛損害賠償債權請求權讓予同意書及行照在卷
    （見本院卷第83、85頁）。則縱於系爭車輛維修期間，造成
    原告無法使用系爭車輛，而須另行租車代步，此係僅屬原告
    就系爭車輛之使用借貸債權受有減損所致之不利益，然此並
    非被告駕車過失行為侵害原告人身、物品所衍生之損害，應
    屬於純粹經濟上損失，是依前揭說明，自非民法第184條第1
    項前段之保護範疇。又被告未注意車前狀況之過失行為，固
    違反道路交通安全規則第94條第3項規定，可認被告之行為
    違反保護他人之法律。然該道路交通安全規則所欲保護之法
    益，應為道路用路人之人身安全、財產完整性免遭不當交通
    行為所侵害，尚難認為用路人之使用借貸債權為前開規定所
    欲保護之客體，是亦無民法第184條第2項之適用。而被告係
    駕車不慎肇致系爭事故，並非故意以背於善良風俗之方式造
    成系爭事故，亦不適用民法第184條第1項後段規定。綜上，
    原告請求被告租車費用195,000元，自難認有理。
　⒋系爭車輛維修費：　
　　又按負損害賠償責任者，應回復他方損害發生前之原狀；債
    權人得請求支付回復原狀所必要之費用，民法第213條第1項
    、第3項分別定有明文。然回復原狀費用既以必要者為限，
    則修理材料以新品換舊品者，即應予計算折舊。系爭車輛因
    本件事故送廠維修，共支出維修費用151,220元（含工資97,
    700元、零件53,520元），且所有權人游廖美玉已將其損害
    賠償請求權讓與原告，已據原告提出車輛維修單、債權讓與
    約定書為據（見附民卷第13至15頁、本院卷第83頁），足認
    屬實。而依車籍資料所示，系爭車輛係於97年12月出廠，至
    事故發生之110年3月間已使用逾5年，依行政院財政部發布
    之「固定資產耐用年數表」及「固定資產折舊率表」，上開
    零件費用扣除折舊後，僅餘殘值即其價額之10分之1，故原
    告就更換零件費用所得請求被告賠償之範圍應以5,352元為
    限。再加計無須計算折舊之工資費用後，本件回復原狀之必
    要費用即應為103,052元（計算式：5,352＋97,700＝103,052
    ），原告逾此部分之請求則無理由，應予駁回。
  ⒌交易價值貶損部分：
　  按損害賠償之目的在於填補所生之損害，其應回復者，係損
    害事故發生前之應有狀態，自應將事故發生後之變動狀況悉
    數考量在內。故於物被毀損時，被害人除得請求修補或賠償
    修復費用，以填補技術性貶值之損失而回復物之物理性原狀
    外，就其物因毀損所減少之交易價值，亦得請求賠償，以填
    補交易性貶值之損失而回復物之價值性原狀（最高法院104
    年度台上字第2391號判決意旨可參）。經查，系爭車輛於系
    爭事故發生前市值約為100,000元，於系爭事故發生並修復
    後，市值約為60,000元，其價值差異減少40,000元等情，有
    桃園市汽車商業同業公會111年5月2日(111)桃汽商鑑定(儀)
    字第111112號函暨車輛鑑定（價）報告表存卷可查（見本院
    卷第40至60頁），堪認系爭車輛因系爭事故受有之交易性貶
    值40,000元。是揆諸首揭說明，原告自得請求被告賠償40,0
    00元之交易性貶值損失，以回復系爭車輛之應有價值。
　⒍慰撫金部分：
　　按不法侵害他人之人格權，被害人受有非財產上損害，請求
    加害人賠償相當金額之慰撫金時，法院對於慰撫金之量定，
    應斟酌實際加害情形、所造成之影響、被害人痛苦之程度、
    兩造之身份地位經濟情形及其他各種狀況，以核定相當之數
    額（最高法院47年台上字第1221號判例要旨及51年台上字第
    223號判例要旨參照）。本院審酌原告為高職畢業之教育程
    度，被告為國中畢業之教育程度（見附民卷第45頁、第55頁
    ），以及兩造財產、工作資歷情形，此有兩造之稅務電子閘
    門財產所得資料及勞保投保資料可查（見本院卷第15至28頁
    ）及衡酌原告所受傷害、休養期間並參酌原告所受精神上痛
    苦之程度，認原告請求被告賠償精神慰撫金3萬元應屬適當
    ，逾此部分則無理由應予駁回。
　⒎綜上，經加總計算上述項目金額，本件原告得請求之損害賠
    償金額共計應為191,252 元【計算式：700＋17,500＋103,052
    ＋40,000＋30,000＝191,252，元以下四捨五入】，原告逾此部
    分之請求則無理由，不應准許。
㈢、末按給付無確定期限者，債務人於債權人得請求給付時，經
    其催告而未為給付，自受催告時起，負遲延責任，其經債權
    人起訴而送達訴狀，或依督促程序送達支付命令，或為其他
    相類之行為者，與催告有同一之效力；又遲延之債務，以支
    付金錢為標的者，債權人得請求依法定利率計算之遲延利息
    ；應付利息之債務，其利率未經約定，亦無法律可據者，週
    年利率為百分之5 ，民法第229 條第2 項、第233 條第1 項
    前段、第203 條分別規定甚明。查，本件原告請求被告連帶
    賠償，係以支付金錢為標的，且無確定期限，又未約定利息
    ，則被告應自受催告時起，負遲延責任，則原告就上述得請
    求之金額，請求被告給付自刑事附帶民事訴訟起訴狀繕本送
    達翌日即110年8月19日（見附民卷第37頁）起至清償日止，
    按年息5%計算之利息，應有理由。
四、綜上所述，原告依侵權行為及債權讓與之法律關係，請求被
    告給付原告191,252元，及自刑事附帶民事訴訟起訴狀繕本
    送達被告翌日即110年8月19日起至清償日止，按年息5%計算
    之利息，為有理由，應予准許；超過此部分之請求，則無理
    由，應予駁回。
五、本件事證已臻明確，兩造其餘攻擊防禦方法及所提證據，核
    與判決結果無影響，毋庸逐一論述。　
六、另本件係適用簡易程序所為被告敗訴之判決，爰依民事訴訟
    法第436條第2項、第389條第1項第3款之規定，就被告敗訴
    部分依職權宣告假執行，至原告敗訴部分，其假執行聲請已
    失所依據，應予駁回。
七、訴訟費用負擔之依據：依民事訴訟法第79條。
中　　華　　民　　國　　111 　年　　12　　月　　9　　日
                  桃園簡易庭  法  官  蘇品蓁
以上為正本係照原本作成。
如不服本判決，應於送達後20日內，向本院提出上訴狀並表明上
訴理由，如於本判決宣示後送達前提起上訴者，應於判決送達後
20日內補提上訴理由書（須附繕本）。
如委任律師提起上訴者，應一併繳納上訴審裁判費。   
中　　華　　民　　國　　111 　年　　12　　月　　9 　　日
                              書記官  潘昱臻